臺灣高等法院刑事判決
110年度上易字第375號
上  訴  人  臺灣臺北地方檢察署檢察官
被      告  郭楊荷



上列上訴人因被告賭博案件，不服臺灣臺北地方法院109年度審
易字第2298號，中華民國109年12月24日第一審判決（起訴案號
：臺灣臺北地方檢察署109年度偵字第22941號），提起上訴，本
院判決如下：
    主  文
上訴駁回。
    理  由
一、公訴意旨略以：郭楊荷於民國109年3月間某日起至同年8月1
    1日止，基於賭博之犯意，在其位在臺北市○○區○○○道000巷0
    0號1樓之住處，上網連接賭博網站「玖九」、「LEO九州」
    申請帳號成為會員，取得帳號及密碼，藉由網際網路之方式
    ，以上開帳號及密碼登入該賭博網站，並以其所有之中國信
    託商業銀行帳號000-000000000000帳戶作為與該賭博網站之
    賭博款項結算帳戶。因認被告涉犯刑法第266條第1項前段之
    在公眾得出入之場所賭博罪嫌等語。　
二、按犯罪事實應依證據認定之，無證據不得認定犯罪事實；又
    不能證明被告犯罪者，應諭知無罪之判決，刑事訴訟法第15
    4條第2項、第301條第1項分別定有明文。而刑法第1條規定
    ：「行為之處罰，以行為時之法律有明文規定者為限。拘束
    人身自由之保安處分，亦同。」為罪刑法定主義，刑法罪刑
    法定主義禁止類推解釋之精神，在保障人民之自由及權利，
    限制國家權力之濫用，使人民不受法無處罰明文之刑罰制裁
    ，且不因執法者以一己之念任意解釋法律，而受不測之損害
    。惟擴張解釋則為罪刑法定主義所不禁止，乃屬正當之解釋
    方法。擴張解釋係因法律規定文義過狹，不足表示立法真意
    ，因而擴張法文之意義，以期正確適用。此擴張須在文義可
    能之範圍內，即須在文義「預測可能性」的射程內，若內涵
    相同，或為內涵所能涵蓋，並不違背立法目的，始可為擴張
    解釋。
三、再按，關於賭博行為，刑法第266條第1項規定：「在公共場
    所或公眾得出入之場所賭博財物者，處一千元以下罰金。但
    以供人暫時娛樂之物為賭者，不在此限。」為普通賭博罪。
    第268條規定：「意圖營利，供給賭博場所或聚眾賭博者，
    處三年以下有期徒刑，得併科三千元以下罰金。」為圖利賭
    博罪或聚眾賭博罪。上開罰金部分，依刑法施行法第1條之1
    規定，其單位為新臺幣，並提高為30倍。而社會秩序維護法
    第84條規定：「於非公共場所或非公眾得出入之職業賭博場
    所，賭博財物者，處新臺幣九千元以下罰鍰。」則為對賭博
    行為不合於刑法賭博罪之行政處罰規定。以上三種處罰賭博
    行為之規定，其情形並不相同。刑法第266條第1項之普通賭
    博罪，係以在公共場所或公眾得出入之場所賭博財物為其成
    立要件。而社會秩序維護法第84條所定之賭博行為，則不以
    在公共場所或公眾得出入之場所為之為要件。至刑法第268
    條之圖利賭博罪或聚眾賭博罪，亦不以在公共場所或公眾得
    出入之場所為之為要件。依上開規定，在非公共場所或非公
    眾得出入之場所賭博財物，並不構成刑法第266條第1項之賭
    博罪。所謂之「賭博場所」，只要有一定之所在可供人賭博
    財物即可，非謂須有可供人前往之一定空間之場地始足為之
    。以現今科技之精進，電話、傳真、網路均可為傳達賭博訊
    息之工具。電腦網路係可供公共資訊傳輸園地，雖其為虛擬
    空間，然既可供不特定之多數人於該虛擬之空間為彼此相關
    聯之行為，而藉電腦主機、相關設備達成其傳輸之功能，在
    性質上並非純屬思想之概念空間，亦非物理上絕對不存在之
    事物，在電腦網站開設投注簽賭網站，供不特定人藉由網際
    網路連線登入下注賭博財物，該網站仍屬賭博場所。透過通
    訊或電子設備簽注賭博財物，與親自到場賭博財物，僅係行
    為方式之差異而已，並不影響其在一定場所為賭博犯罪行為
    之認定，此為擴張解釋，非法之所禁。惟刑法第266條第1項
    之普通賭博罪在成立上，係以「在公共場所或公眾得出入之
    場所」作為要件。所謂「公共場所」，係指特定多數人或不
    特定之人得以出入、集合之場所；所謂「公眾得出入場所」
    ，係指非屬公共場所，而特定多數人或不特定之人於一定時
    段得進出之場所。是網際網路通訊賭博行為，究應論以刑法
    第266條第1項之普通賭博罪，抑應依社會秩序維護法第84條
    處罰，則以個案事實之認定是否符合於「公共場所」或「公
    眾得出入之場所」賭博財物之要件而定。於電腦網路賭博而
    個人經由私下設定特定之密碼帳號，與電腦連線上線至該網
    站，其賭博活動及內容具有一定封閉性，僅為對向參與賭博
    之人私下聯繫，其他民眾無從知悉其等對賭之事，對於其他
    人而言，形同一個封閉、隱密之空間，在正常情況下，以此
    種方式交換之訊息具有隱私性，故利用上開方式向他人下注
    ，因該簽注內容或活動並非他人可得知悉，尚不具公開性，
    即難認係在「公共場所」或「公眾得出入之場所」賭博，不
    能論以刑法第266條第1項之賭博罪，惟如合於社會秩序維護
    法第84條規定之要件，則依該法予以處罰。對此因科技之精
    進新興賭博之行為，如認其可責性不亞於刑法第266條第1項
    之普通賭博罪，於刑事政策上認有依刑法處罰之必要，則應
    循立法途徑修法明定，以杜爭議，並符罪刑法定之原則，有
    最高法院107年度台非字第174號判決意旨參照。
四、公訴意旨認被告郭楊荷涉犯上開罪嫌，無非係以：㈠被告於
    警詢、偵查中之供述；㈡證人郭進東警詢之供述；㈢IP通聯調
    閱查詢單1份；㈣原審法院核發之搜索票、「玖九」、「LEO
    九州」網站登入畫面截圖、交易紀錄，為其主要論據。
五、經查：　　
  ㈠被告於前揭時間、地點，以其透過「玖九」、「LEO九州」客
    服所取得之會員帳號「VV8889」、「ftx11」，利用電子設
    備連結網際網路登入「玖九」、「LEO九州」投注網站（網
    址：http：//tj777.net、http：//gla.ktv9899.com），且
    以其中國信託帳號000-000000000000匯款轉帳儲值，在該網
    站內接連針對國內外球類比賽結果為賭博標的押注簽賭等情
    ，業據被告於警詢、偵查中坦承不諱（見偵卷第19至25、75
    至77頁），並有「玖九」、「LEO九州」網站登入畫面截圖
    、交易紀錄存卷可稽（見偵卷第45至49頁），此部分事實固
    堪認定。
　㈡惟本件被告在「玖九」、「LEO九州」網站下注賭博的方式，
    並非連結至「玖九」、「LEO九州」網站即可直接在網站上
    下注賭博，乃係需先以個人在該網站註冊之帳號、密碼登入
    後，方得點選進入其所欲賭博網頁頁面，點選下注後，再將
    訊息傳送予對向之網路經營者或特定人，並非透過其他使用
    者得以觀看、共見共聞之聊天室、群組或論壇形式為之，有
    「玖九」、「LEO九州」網站登入畫面截圖在卷可稽（見偵
    卷第45至49頁），從而，對被告而言，其下注之賭博網頁，
    為其個人之專屬網頁空間，其賭博活動及內容具有一定封閉
    性，僅為對向參與賭博之人私下聯繫，相對其他使用者而言
    ，此形同於一封閉、隱密之空間，並無一得由不特定人共見
    共聞，並得穿梭其中之空間存在，在正常情況下，被告以此
    種方式交換之訊息具有相當程度的隱私性，故利用上開方式
    向他人下注，因該簽注內容或活動並非他人可得知悉，不具
    公開性，難認被告係在「公共場所」或「公眾得出入之場所
    」賭博。
  ㈢檢察官雖以「玖九」、「LEO九州」網站係虛擬空間，可供不
    特定人參加賭博場地，而仍該當於公共場所之概念，並引最
    高法院94年度台非字第108號判決意旨，認本案應構成賭博
    罪等語，然本案係以電腦連線網路登入帳號密碼為之，尚非
    在「公共場所」或「公眾得出入之場所」，如欲處罰此類新
    興賭博，應循修法為之，業如前述，而前引最高法院判決固
    認以傳真或電話方式賭博六合彩，亦屬供給賭博場所，惟尚
    難認與本案之於「公共場所」、「公眾得出入之場所」賭博
    罪，有直接相關，檢察官上開主張，應非可採。　　
六、綜上所述，檢察官所舉之證據不足以證明被告有於公共場所
    或公眾得出入場所賭博之犯行。此外，復查無其他積極證據
    足資認定被告確有檢察官所指之刑法第266條第1項前段之賭
    博犯行，既不能證明被告犯罪，揆諸前開法條之規定，依法
    自應為其無罪之諭知。原審判決同此認定，依審理結果而判
    決被告無罪，經核並無違誤。
七、檢察官上訴意旨略以：㈠賭博罪中所謂「公共場所」係指特
    定多數人或不特定人得以出入、集合之場所，「公眾得出入
    場所」係指非屬公共場所，但得由特定人或不特定人於一定
    時段進出之場所；另所謂「公然」，係指特定多數人或不特
    定人得以共見共聞之情形，彼此概念並非全然一致。又賭博
    罪之賭博場所，並不限於「物理空間上接觸」，是將網際網
    路架設之「空間」認定為賭博罪之「場所」，本無逾越法條
    文義內涵或逸脫其外衍生之情形。㈡就本案被告所涉足之九
    州娛樂城網站而言，只需依網站之規定提出申請即可加入成
    為會員，自由進入網站下注賭博。任何登入該網頁閱覽者，
    顯可輕易查悉此為提供博奕遊戲之平台，縱使加入之會員看
    不到他人投注之情形，但以職業球賽簽賭為例，網站會公布
    各隊即時賽況及賠率，在網站內之會員，能預見有不特定之
    他人亦在網站就一同賭博下注，被告所連結賭博場所之九州
    娛樂城，自屬公眾得出入之場所，且被告在該網站進行賭博
    行為，僅行為方式隨時代演變有別而已，自不影響賭博犯罪
    之成立。㈢刑法第266條於24年1月1日修正，其修法理由著重
    者在於行為人涉足之「場所」，而非行為人參與賭博之個人
    行為模式，只要其所涉足之場所為「公共場所」或「公眾得
    出入之場所」即符合此構成要件，最高法院107年度台非字
    第174號判決之見解是否妥適，實值得商榷，並舉數例判決
    供參。本件原審判決，認事用法有所違誤，請予撤銷，更為
    適當合法之判決等語。
八、惟本院查：以現今科技之精進，電話、傳真、網路均可為傳
    達賭博訊息之工具，經營賭博行業之組頭得以傳真機、簽賭
    網站、LINE或臉書通訊軟體等方式，提供賭博平台。而所謂
    「賭博場所」，只要有特定之場域（包括有形的場所空間及
    虛擬空間等）供人賭博財物即可，故在網際網路之虛擬空間
    進行簽賭，該虛擬空間亦屬賭博場所，固無待言。然參與之
    賭客是否成立賭博罪，仍應以個案情形是否屬構成要件所定
    之在「公共場所」或「公眾得出入之場所」作為判斷，洵難
    一概而論。本件被告係以電腦設備連結網際網路，進入「玖
    九」、「LEO九州」簽賭網站，使用自身帳號及密碼登入之
    專屬網頁進行簽賭，其簽注內容或活動並非他人可得知悉，
    該等下注賭博訊息，除了被告自己與對向犯即該賭博網站外
    ，其他民眾（包括上網之其他賭客）均無從知悉此等對賭之
    事，則對於其他人而言，形同一個封閉、隱密之空間，自難
    認被告係在「公共場所」或「公眾得出入之場所」賭博，自
    與刑法第266條第1項之構成要件不符，難以該罪相繩。至上
    訴意旨所引最高法院94年度台非字第108號判決意旨，係在
    闡述刑法第268條之圖利供給賭博場所罪，本不以其場所為
    公眾得出入者為要件，並說明電話、傳真、網路均可為傳達
    賭博訊息之工具，倘行為人主觀上有營利意圖而提供網址供
    人賭博財物者，亦屬提供賭博場所之一種，非謂只要涉及網
    路，即一律均屬「公共場所」或「公眾得出入之場所」。另
    檢察官所引本院或其他法院判決，均僅係不同個案之刑事判
    決，對於本案並無當然之拘束力，何況其他個案之具體情節
    容有不同，非可逕予援引攀比。檢察官執前開情詞提起上訴
    ，然其所列證據及卷內訴訟資料，經本院逐一剖析，參互審
    酌，仍無從獲得有罪心證，已俱如前述，檢察官上訴意旨僅
    就原審採證之職權行使再為爭執，核無理由，應予駁回。 
    　
九、被告經本院合法傳喚，無正當理由而未到庭，爰依法不待其
    陳述，逕行判決。
據上論斷，應依刑事訴訟法第371條、第368條，判決如主文。　
本案經檢察官郭盈君提起公訴，檢察官鍾曉亞提起上訴，檢察官
陳昱旗到庭執行職務。
中　　華　　民　　國　　110 　年　　5 　　月　　27　　日
                  刑事第十一庭  審判長法　官  周煙平
                                      法　官  陳俞伶
                                      法　官  連育群
以上正本證明與原本無異。
不得上訴。
                                      書記官  廖紫喬
中　　華　　民　　國　　110 　年　　5 　　月　　27　　日